【裁判字號】    97,交上易,500
【裁判日期】    971121
【裁判案由】    過失傷害
【裁判全文】
臺灣高等法院臺中分院刑事判決       97年度交上易字第500號
上  訴  人  臺灣臺中地方法院檢察署檢察官
被      告  甲○○
上列上訴人因被告過失傷害案件，不服臺灣臺中地方法院96年度
交易字第 725號中華民國96年12月27日第一審判決（起訴案號：
臺灣臺中地方法院檢察署96年度偵字第 15313號），提起上訴，
本院判決如下：
    主  文
原判決撤銷，發回臺灣臺中地方法院。
    理  由
一、原審判決略以：
  (一)被告甲○○於民國96年3月 5日凌晨，駕駛車牌號碼2521-NH
    號自用小客車搭載其父江春池，沿臺中市○○路由大墩七街
    往五權西路方向行駛，本應注意駕駛人駕駛汽車，應遵守道
    路交通號誌之指示、汽車行駛時，駕駛人應注意車前狀況，
    並隨時採取必要之安全措施、汽車行駛至交岔路口，其行進
    應遵守燈光號誌等規定，以避免危險之發生，而依當時情狀
    並無任何不能注意之情形，其竟疏未注意上揭規定，於通過
    該交岔路口雖見行進方向之燈光號誌為紅燈表示禁止通行，
    適有被害人林宜樺所騎乘車牌號碼 TQ3-286號機車沿臺中市
    ○○路由大英街往五權西路方向行駛，因而發生碰撞，當場
    造成林宜樺受有頭部外傷合併蜘蛛膜下腔出血及腦部腫脹等
    於身體有重大不治之傷害。案經代行告訴人即林宜樺之父乙
    ○○訴由臺中市警察局第四分局報告偵辦。並經檢察官以被
    告涉犯刑法第284條第1項後段之過失致重傷害罪嫌提起公訴
    。
  (二)按告訴乃論之罪，告訴人於第一審辯論終結前，得撤回其告
    訴；又告訴乃論之罪，未經告訴或其告訴經撤回者，應諭知
    不受理之判決，並得不經言詞辯論為之，刑事訴訟法第二百
    三十八條第一項、第三百零三條第三款、第三百零七條，分
    別定有明文。
  (三)經查，本件被告甲○○經檢察官依刑法第二百八十四條第一
    項後段之過失重傷罪提起公訴，依刑法第二百八十七條前段
    規定係屬告訴乃論之罪。而被害人林宜樺因該次車禍事件，
    致受有頭部外傷合併蜘蛛膜下腔出血及腦部腫脹之重大不治
    之傷害，並因此造成腦部受損，意識不清，且肢體癱瘓，無
    法自主生活，經臺灣臺中地方法院96年度禁字第 239號宣告
    為禁治產人，由其父乙○○、母廖滿賀為法定監護人，有裁
    定書一份在卷足稽，依法乙○○、廖滿賀為其法定代理人，
    茲據被害人之法定代理人乙○○、廖滿賀於第一審辯論終結
    前具狀撤回告訴，有撤回告訴聲請狀一紙在卷可考，而林宜
    樺經臺灣臺中地方法院宣告禁治產，為無行為能力人，自應
    由法定代理人代為或代受意思表示，法定代理人所為之撤回
    告訴之意思表示應與本人所為發生同一效力，故被害人不願
    告訴之意思甚明，可認本件代行告訴人所提出之刑事告訴違
    反被害人之真意，與未經告訴無異，或認為業經撤回告訴。
    揆諸首開說明，爰不經言詞辯論，諭知不受理之判決等語。
二、按刑事訴訟法第二百三十八條得撤回告訴之人，以有告訴權
    並實行告訴之人為限，代行告訴人並不包括在內，業據司法
    院院解字第3658號著有解釋可稽，足見代行告訴人並無撤回
    告訴之權利（最高法院85年度台非字第 290號、93年度台非
    字第 196號判決意旨可資參照）。本件被告甲○○涉犯過失
    傷害致重傷罪嫌，因被害人受有上開之傷害而未提出告訴，
    並由檢察官指定被害人之父乙○○為代行告訴人，此有檢察
    官之命令附卷可稽（見偵查卷第六頁）。乙○○雖於本案第
    一審辯論終結前，以法定代理人之身分撤回告訴，然乙○○
    於偵查中縱有提出告訴，亦係以代行告訴人之身份提出告訴
    ，而非以法定代理人之身份。依上開之說明，自無從以法定
    代理人之身份撤回告訴（因未實行告訴，故無撤回告訴權）
    ，且代行告訴人本身又無撤回告訴之權，故乙○○無論係以
    法定代理人或代行告訴人之身份均無撤回本件告訴之權；至
    另一法定代理人廖滿賀，因其未經檢察官指定為代行告訴人
    ，其更無撤回本案告訴之權，亦不待言。原審疏未審究上情
    ，逕依刑事訴訟法第303條第3款規定，逕為不受理判決之諭
    知，顯有違誤。檢察官上訴意旨指摘及此，為有理由，自應
    由本院將原判決撤銷，發回原審法院另為判決，並不經言詞
    辯論為之。
據上論結，應依刑事訴訟法第369條第 1項後段、第372條，判決
如主文。
中    華    民    國    97    年    11    月    21    日
            刑事第一庭    審判長法  官  陳  紀  綱
                                法  官  姚  勳  昌
                                法  官  張  智  雄
以上正本證明與原本無異。
不得上訴。
                                書記官  謝  雅  惠
中    華    民    國    97    年    11    月    21    日


司法院資訊處製作；財團法人民間司法改革基金會備份。
